【裁判字號】    97,抗,1260
【裁判日期】    971013
【裁判案由】    優先承買
【裁判全文】
臺灣高等法院民事裁定                  97年度抗字第1260號
抗  告  人  庚○○
            己○○
上列抗告人因債權人庚○○與債務人林登生（原名戊○○）、乙
○○、丙○○、丁○○間清償債務強制執行事件，就甲○○得標
之甲、丙標土地聲請優先承買，對於中華民國97年6月25日臺灣
板橋地方法院96年度執字第49359號裁定提起抗告，本院裁定如
下：
    主  文
抗告駁回。
抗告費用新臺幣壹仟元由抗告人負擔。
    理  由
一、本件抗告人於原法院聲請及本院抗告意旨略以：債務人所共
    有坐落台北縣林口鄉○○段858、830地號土地，依序為原法
    院96年度執字第49359號清償債務強制執行事件（下稱系爭
    執行事件）之拍賣物甲、丙標土地，經原法院於民國97年6
    月10日公開拍賣，甲、丙標土地由甲○○得標。伊為甲、丙
    標土地之共有人，願以得標之同一價格優先承購。乃原法院
    竟以甲○○為甲、丙標土地之共有人，其他共有人不得再主
    張優先承買，而裁定駁回伊之聲請，自有違誤。為此提起抗
    告，求予廢棄原裁定，更為裁定准伊優先購買甲、丙標土地
    或發回原法院更為裁定等語。
二、按共有人出賣其應有部分時，他共有人得以同一價格共同或
    單獨優先承購。土地法第34條之1第4項定有明文。查抗告人
    庚○○並非甲、丙標土地之共有人，僅抗告人己○○為甲、
    丙標土地之共有人，有土地登記謄本可稽（見原審卷二第
    147、154、179、183頁）。是庚○○就原法院拍賣甲、丙標
    土地而由甲○○得標一事，聲請優先承購，核與前揭規定不
    符，不應准許。
三、次按共有物應有部分「第一次」之拍賣，執行法院應通知他
    共有人。強制執行法第102條第1項前段定有明文。且於辦理
    強制執行事件應行注意事項第58項規定，依強制執行法第10
    2條第1項所為之通知，應於第1次揭示拍賣公告時為之，其
    通知書應載明他共有人得以同一價格共同或單獨優先承買。
    另「土地法第三十四條之一執行要點」第11點(二)並規定：「
    本法條第四項所稱之優先購買權，依下列規定辦理：徵求他
    共有人是否優先承購之手續，準用土地法第一百零四條第二
    項規定，即優先購買權人於接到出賣通知後十日內不表示者
    ，其優先購買權視為放棄」。查原法院民事執行處於96年11
    月8日以板院輔96執木字第49359號通知債權人、債務人及共
    有人第一次拍賣，並公告共有人有優先承購權（見原審卷一
    第153-160頁），該通知業於96年11月29日送達己○○（按
    ：該通知於96年11月19日寄存在己○○住所地之警察機關，
    依民事訴訟法第138條第2項規定，自寄存之日起經過10日發
    生效力），有送達證書可稽（見原審卷一第217頁），且該
    公告已刊登報紙在案（見原審卷一第231頁），合於強制執
    行法第12條所定「強制執行時應遵守之程序」。乃己○○未
    於接受拍賣通知後10日內表示行使優先承購權，遲至97年6
    月10日甲、丙標土地經拍賣而由甲○○得標後（見原審卷二
    第123、125、130、131頁），始於97年6月13日主張優先承
    購權，揆諸上開說明，己○○之優先購買權已視為放棄，自
    無從再行主張。
四、又按土地法第34條之1第4項規定共有人出賣應有部分時，他
    共有人得以同一價格共同或單獨優先承購，其立法意旨無非
    為第三人買受共有人之應有部分時，承認其他共有人享有優
    先承購權，簡化共有關係，以利共有物之管理使用。則法院
    拍賣債務人之應有部分，而拍定人非第三人，而為共有人時
    ，即已達減少共有人之立法目的，其他共有人應不得主張優
    先承購（本院暨所屬法院68年度法律座談會研討結果、最高
    法院72年台抗字第94號判例參照）。查原法院民事執行處96
    年11月8日板院輔96執木字第49359號通知之說明已記載：「
    六如拍定人為共有人時，其他共有人不得主張優先承買，得
    標後本處不另通知優先承買。」等字，並於96年11月29日送
    達己○○，且刊登公告，而甲、丙標土地經拍賣後，既由共
    有人甲○○得標，有土地登記謄本可稽（見原審卷二第146
    、153、178、182頁），依前開說明，包含己○○在內之其
    他共有人即不得主張優先承購權。
五、從而，抗告人就甲○○得標之甲、丙標土地，聲請優先承購
    ，於法未合，不應准許。原裁定駁回抗告人之聲請，核無不
    合，抗告意旨指摘原裁定不當，求予廢棄更為裁定，為無理
    由，應予駁回。爰裁定如主文。
中    華    民    國    97    年    10    月    13    日
                    民事第十七庭
                        審判長法  官   藍文祥
                              法  官   吳燁山
                              法  官   張競文
正本係照原本作成。
本裁定除以適用法規顯有錯誤為理由，並經本院許可外，不得再
抗告。如提起再抗告，應於收受後10日內委任律師為訴訟代理人
向本院提出再抗告狀。並繳納再抗告費新台幣一千元。
中    華    民    國    97    年    10    月    13    日
                              書記官   章大富


司法院資訊處製作；財團法人民間司法改革基金會備份。
